【裁判字號】    98,訴,384
【裁判日期】    980609
【裁判案由】    違反毒品危害防制條例
【裁判全文】
臺灣彰化地方法院刑事判決               98年度訴字第384號
公  訴  人  臺灣彰化地方法院檢察署檢察官
被      告  甲○○○○○○○ .
                    泰國籍
                    （現羈押於臺灣彰化看守所）
指定辯護人  徐盛國律師
上列被告因違反毒品危害防制條例案件，經檢察官提起公訴（98
年度偵字第1076號），本院判決如下：
    主  文
甲○○○○○○○ ○○○○○○○○○（艾卡風）犯如附表所示之罪，各處如附表
所示之刑。應執行有期徒刑柒年；未扣案之販賣第二級毒品所得
共新臺幣伍仟伍佰元沒收之，如全部或一部不能沒收時，以其財
產抵償之；扣案之第二級毒品甲基安非他命拾包（驗餘含袋毛
重拾壹點伍壹公克）、第二級毒品甲基安非他命貳顆（淨重零點
壹捌公克）均沒收銷燬之；扣案之門號0000000000號
行動電話壹支（含SIM卡壹片）沒收之。
其餘被訴部分均無罪。
    事  實
一、甲○○○○○○○ ○○○○○○○○○（以下稱艾卡風）係受僱設在彰化縣鹿
    港鎮○○路○段498巷140號之鴻嘉銅器工業股份有限公司（
    下稱鴻嘉公司）之泰國籍外勞，明知甲基安非他命為毒品危
    害防制條例第2條第2項第2款所列管之第2級毒品，非經許可
    ，不得持有、販賣，竟基於意圖營利而販賣第2級毒品甲基
    安非他命之犯意，先向姓名、年籍不詳綽號「姊尼」之泰國
    籍成年女子購入數量不詳之甲基安非他命後，再分別於下述
    時、地販賣甲基安非他命予丁○○、乙○○等人：（一）先
    後於民國97年8月間某日及98年1月18日，以其所有之門號00
    00000000號行動電話1支為聯絡工具，由丁○○撥打上開門
    號行動電話與其聯繫交易甲基安非他命之數量後，即在鴻嘉
    公司大門口，各販售價格為新臺幣（下同）2,000元之甲基
    安非他命予丁○○1次；（二）自97年7月間某日起至98年1
    月21日止，在鴻嘉公司宿舍內，先後3次販售價格為500元之
    甲基安非他命予乙○○。嗣於98年1月23日17時20分許，經
    警持搜索票至鴻嘉公司員工宿舍內搜索，並扣得甲基安非他
    命30包（其中23包經囑託內政部警政署刑事警察局鑑定前含
    袋總毛重9.52公克，取樣0.1公克鑑定用罄，驗餘含袋總毛
    重9.42公克；其中1包為殘渣袋，量微無法秤重；其中6包鑑
    定前含袋總毛重2.18公克，取樣0.09公克鑑定用罄，驗餘含
    袋總毛重2.09公克。以上30包合計驗餘含袋總毛重11.51公
    克）、甲基安非他命7顆（淨重0.63公克，取樣5顆0.45公克
    鑑定用罄，驗餘2顆淨重0.18公克）及門號0000000000號行
    動電話1支（含SIM卡1片）等物，始查獲上情。
二、案經彰化縣警察局和美分局報告臺灣彰化地方法院檢察署檢
    察官偵查起訴。
    理  由
壹、有罪部分：
一、本案下揭引用之供述證據及非供述證據，均經本院依法踐行
    調查證據程序，而公訴人、被告及指定辯護人均同意各該證
    據具有證據能力，且亦查無依法應排除其證據能力之情形，
    是後述所引用證據之證據能力均無疑義，合先敘明。
二、事實認定部分：
（一）上揭犯罪事實，迭據被告艾卡風於警詢、偵訊及本院審理
      中坦承不諱，核與證人丁○○於警詢、偵訊、本院審理中
      ，及證人乙○○於警詢、偵訊中所證述之情節大致相符；
      另扣案之白色晶體30包及紅色藥丸7顆，經送請內政部警
      政署刑事警察局鑑定，認白色晶體部分，其中23包於鑑定
      前含袋總毛重9.52公克，取樣0.1公克鑑定用罄，驗餘含
      袋總毛重9.42公克，其中1包為殘渣袋，量微無法秤重，
      其中6包鑑定前含袋總毛重2.18公克，取樣0.09公克鑑定
      用罄，驗餘含袋總毛重2.09公克；另紅色藥丸部分，淨重
      0.63公克，取樣5顆0.45公克鑑定用罄，驗餘2顆淨重0.18
      公克，均檢出第2級毒品甲基安非他命成分，亦有該局出
      具之鑑定書1紙在卷可憑；此外復有現場查獲照片7張附卷
      可稽，以及門號0000000000號行動電話1支（含SIM卡1片
      ）與上開毒品扣案足資佐證，堪認被告之自白與事實相符
      。
（二）次查，邇來政府查緝毒品之施用或販賣執法甚嚴，使各類
      毒品均益趨量微價高，販賣者率有暴利可圖；又販賣毒品
      者，非可公然為之，亦無公定之價格，不論任何包裝，均
      可任意分裝增減分量，而每次買賣之價量，亦可能隨時依
      雙方間之關係深淺、資力、需求量及對行情之認知、來源
      是否充裕、查緝是否嚴緊，購買者被查獲時供述購買對象
      之可能性風險之評估等，因而異其標準，並機動調整，非
      可一概而論，販賣之利得除經坦承犯行或價量俱臻明確外
      ，委難察得實情，販賣之人從價差或量差中牟利方式雖異
      ，其意圖營利之非法販賣行為則一。查如附表所示之購毒
      者雖不知被告販入毒品之成本為何，致無法查得販賣之實
      際利得為何，惟毒品均量微價高，且依一般社會通念以觀
      ，販賣行為在通常情形下均係以牟利為其主要誘因及目的
      ，從而，舉凡其有償交易，除足反證其確另基於某種非圖
      利本意之關係外，通常尚難因無法查悉其販入價額作為是
      否高價賣出之比較，諉無營利之意思，阻卻販賣犯行之追
      訴。本件被告確有上開販賣毒品之行為，已經本院調查屬
      實，參以被告於警詢時自承因賭博負債，乃藉由販賣甲基
      安非他命賺取價差等情，則其有營利之意圖應屬甚明，且
      已獲得相當之利益，要無疑義。
（三）綜上，本件事證已臻明確，被告上開販賣第2級毒品之犯
      行，洵堪認定。
三、論罪科刑：
（一）按甲基安非他命為毒品危害防制條例第2條第2項第2款所
      列管之第2級毒品；又查被告艾卡風行為後，毒品危害防
      制條例於98年5月20日修正公布，同年5月22日施行，其中
      第4條第2項販賣第2級毒品罪之主刑，將罰金刑數額由700
      萬元提高至1,000萬元，其餘部分則未修正，經比較修正
      前後之規定，顯然以修正前之規定較有利於被告，是核被
      告所為上開5次犯行，均係犯修正前毒品危害防制條例第4
      條第2項之販賣第2級毒品罪。被告所犯上開5罪，犯意各
      別，行為互殊，應分論併罰之。另上開修正公布之毒品危
      害防制條例，其中增訂第17條第2項，明定於偵查及審判
      中自白者，減輕其刑，而本件被告就上開5次販賣第2級毒
      品犯行，均已先後於偵查及本院審理中自白犯行，依上開
      修正公布之毒品危害防制條例第17條第2項之規定，即應
      減輕其刑，然依修正前之規定，尚無得減輕其刑之依據，
      是經比較修正前後之規定，以修正後之規定較有利於被告
      ，本院爰依修正後毒品危害防制條例第17條第2項之規定
      ，就被告所犯上開5罪均減輕其刑。
（二）爰審酌被告明知施用毒品有害身心健康，竟仍販賣戕害身
      心之甲基安非他命，並藉此牟取利潤，無視上開毒品足以
      造成施用者心理依賴性，進而嚴重影響社會治安、惡性非
      輕，惟念及其販賣甲基安非他命之數量、金額尚非甚多等
      犯罪情節及所生危害之程度，及犯後坦承犯行之態度等一
      切犯罪情狀，各量處如附表所示之刑，並定其應執行刑，
      以資懲儆。
（三）末按毒品危害防制條例第19條第1項規定，犯販賣毒品罪
      者，其犯罪所得之財物均沒收之，係採義務沒收主義，故
      販賣毒品所得之對價，不問其中成本若干，利潤多少，均
      應全部諭知沒收，貫徹政府查禁煙毒之決心，以符立法本
      旨（最高法院91年度臺上字第2419號判決意旨參照）。查
      本件被告販賣第2級毒品所得如附表所示之販毒所得，雖
      未扣案，然依上開說明及毒品危害防制條例第19條第1項
      之規定，仍應均予宣告沒收，如全部或一部不能沒收時，
      以其財產抵償之。扣案之驗餘毒品，均應依毒品危害防制
      條例第18條第1項前段沒收銷燬之；扣案之門號000000000
      0號行動電話（含SIM卡1片），為被告所有，且係供附表
      編號1部分犯罪所用，應依毒品危害防制條例第19條第1項
      規定沒收之。
（四）至扣案之現金30,500元、泰銖4,000銖，被告辯稱上開款
      項係同事「努林」所有，而非其所有等語，且依卷附之扣
      押筆錄觀之，上開現金確實並非於被告宿舍房間內查獲，
      而係於「努林」之房間起出，堪認被告上開辯解應可採信
      ，則上開現金既非被告所有，依法尚難宣告沒收。又扣案
      之過濾器1組、玻璃球1個及門號0000000000號行動電話1
      支等物，雖均係被告所有，然與本案被告販賣毒品之犯行
      並無任何關連，亦非違禁物，爰不另為沒收之諭知，附此
      敘明。
貳、無罪部分：
一、公訴意旨另以：被告艾卡風另基於販賣第2級毒品甲基安非
    他命之犯意，自97年3、4月間某日起至98年1月18日前某日
    止（上開犯罪事實欄所認定之2次犯行除外），在鴻嘉公司
    大門口，販賣第2級毒品甲基安非他命予丁○○3次。又基於
    販賣第2級毒品甲基安非他命之犯意，於97年8月間某日及97
    年10月間某日，在彰化縣鹿港鎮頂番里某處，販賣第2級毒
    品甲基安非他命予丙○○2次。因認被告艾卡風前揭犯行另
    涉犯毒品危害防制條例第4條第2項之販賣第2級毒品罪嫌。
二、按犯罪事實應依證據認定之，無證據不得認定犯罪事實。又
    不能證明被告犯罪者，應諭知無罪之判決，刑事訴訟法第15
    4條第2項、第301條第1項分別定有明文。又認定不利於被告
    之事實，須依積極證據，苟積極證據不足為不利於被告事實
    之認定時，即應為有利於被告之認定，更不必有何有利之證
    據。另按事實之認定，應憑證據，如未能發現相當證據，或
    證據不足以證明，自不能以推測或擬制之方法，以為裁判基
    礎；又認定犯罪事實，所憑之證據，雖不以直接證據為限，
    間接證據亦包括在內，然無論直接或間接證據，其為訴訟上
    之證明，須於通常一般之人均不致於有所懷疑，而得確信其
    為真實之程度者，始得據之為有罪之認定，倘其證明尚未達
    到此一程度，而有合理性懷疑之存在時，即無從為有罪之認
    定，最高法院30年上字第816號判例、40年臺上字第86號判
    例、30年上字第1831號判例、76年臺上字第4986號判例分別
    著有明文可資參照。又刑事訴訟法第161條已於91年2月8日
    修正公布，其第1項規定：檢察官就被告犯罪事實，應負舉
    證責任，並指出證明之方法。因此，檢察官對於起訴之犯罪
    事實，應負提出證據及說服之實質舉證責任。倘其所提出之
    證據，不足為被告有罪之積極證明，或其指出證明之方法，
    無從說服法院以形成被告有罪之心證，基於無罪推定之原則
    ，自應為被告無罪判決之諭知（最高法院92年臺上字第128
    號判例參照）。
三、公訴意旨認被告艾卡風另涉犯上開販賣第2級毒品罪嫌，無
    非以證人丁○○於警詢、偵查及本院審理中之證言，為其主
    要之論據。訊據被告堅詞否認有公訴人所指之上開販賣第2
    級毒品犯行，辯稱：伊僅有先後於97年8月間某日及98年1月
    18日販賣第2級毒品予丁○○2次而已，其餘3次並非伊所販
    賣，另伊也不曾販賣第2級毒品給丙○○等語。查被告此部
    分犯行，除證人丁○○於警詢、偵查及本院審理中所證述之
    購毒情節外，並無其他積極證據足以補強其所言之真實性，
    證人丙○○亦證述因其有飛蚊症，視力不佳無法指認被告等
    語。則公訴意旨所指之被告上開販賣毒品犯行，在僅有單一
    證人指證而欠缺其他必要證據加以補強之情形下，其證述內
    容之真實性容有疑慮，本院自難率為不利被告之認定。綜上
    所陳，公訴意旨前揭所認被告之犯罪事實非無可議，尚非可
    採。此外，復查無其他積極證據足認被告確有公訴意旨所載
    稱之上開販賣第2級毒品甲基安非他命之犯行，不能證明其
    犯罪，揆諸前揭法條及判例意旨，就此部分應為被告無罪之
    諭知。
據上論斷，應依刑事訴訟法第299條第1項前段、第301條第1項，
修正前毒品危害防制條例第4條第2項、現行毒品危害防制條例第
17條第2項、第18條第1項前段、第19條第1項，刑法第2條第1項
、第11條前段、第51條第5款，判決如主文。
本案經檢察官余建國到庭執行職務。
中    華    民    國    98    年    6     月    9     日
                  刑事第三庭    審判長法  官  廖政勝
                                      法  官  戰諭威
                                      法  官  紀佳良
以上正本證明與原本無異。
如不服本判決，應於收受判決後10日內向本院提出上訴書狀，並
應敘述具體理由；其未敘述上訴理由者，應於上訴期間屆滿後20
日內向本院補提理由書（均須按他造當事人之人數附繕本「切勿
逕送上級法院」）。
中    華    民    國    98    年    6     月    9     日
                                      書記官  詹國立
附錄本案論罪科刑法條：
修正前毒品危害防制條例第4條第2項
製造、運輸、販賣第二級毒品者，處無期徒刑或7 年以上有期徒
刑，得併科新臺幣7 百萬元以下罰金。
【附表】：
  ┌──┬────┬────┬──────┬───┬────┬────┬────┬──────────┐
  │編號│販賣時間│販賣之地│販賣之毒品數│購毒者│販毒所得│所犯罪名│主刑科刑│從刑                │
  │    │        │點      │量          │      │        │        │        │                    │
  │    │        │        │            │      │        │        │        │                    │
  ├──┼────┼────┼──────┼───┼────┼────┼────┼──────────┤
  │一  │97年8月 │鴻嘉公司│2次，每次均 │丁○○│共4,000 │均係犯毒│艾卡風販│未扣案之販賣第二級毒│
  │    │間某日及│大門口  │販賣價格為  │      │元      │品危害防│賣第二級│品所得共新臺幣肆仟元│
  │    │98年1月 │        │2,000元之甲 │      │        │制條例第│毒品，共│沒收之，如全部或一部│
  │    │18日    │        │基安非他命  │      │        │4條第2項│貳罪，各│不能沒收時，以其財產│
  │    │        │        │            │      │        │之販賣第│處有期徒│抵償之；扣案之第二級│
  │    │        │        │            │      │        │2級毒品 │刑肆年。│毒品甲基安非他命拾│
  │    │        │        │            │      │        │罪。    │        │包（驗餘含袋毛重拾壹│
  │    │        │        │            │      │        │        │        │點伍壹公克）、第二級│
  │    │        │        │            │      │        │        │        │毒品甲基安非他命貳顆│
  │    │        │        │            │      │        │        │        │（淨重零點壹捌公克  │
  │    │        │        │            │      │        │        │        │）均沒收銷燬之；扣案│
  │    │        │        │            │      │        │        │        │之門號0000000│
  │    │        │        │            │      │        │        │        │五四四號行動電話壹支│
  │    │        │        │            │      │        │        │        │（含SIM卡壹片）沒收 │
  │    │        │        │            │      │        │        │        │之。                │
  ├──┼────┼────┼──────┼───┼────┼────┼────┼──────────┤
  │二  │97年7月 │鴻嘉公司│3次，每次均 │乙○○│共1,500 │均係犯毒│艾卡風販│未扣案之販賣第二級毒│
  │    │間某日起│宿舍內  │販賣價格為  │      │元      │品危害防│賣第二級│品所得共新臺幣壹仟伍│
  │    │至98年1 │        │500元之甲基 │      │        │制條例第│毒品，共│佰元沒收之，如全部或│
  │    │月21日止│        │安非他命    │      │        │4條第2項│參罪，各│一部不能沒收時，以其│
  │    │        │        │            │      │        │之販賣第│處有期徒│財產抵償之；扣案之第│
  │    │        │        │            │      │        │2級毒品 │刑肆年。│二級毒品甲基安非他命│
  │    │        │        │            │      │        │罪。    │        │拾包（驗餘含袋毛重│
  │    │        │        │            │      │        │        │        │拾壹點伍壹公克）、第│
  │    │        │        │            │      │        │        │        │二級毒品甲基安非他命│
  │    │        │        │            │      │        │        │        │貳顆（淨重零點壹捌公│
  │    │        │        │            │      │        │        │        │克）均沒收銷燬之。  │
  └──┴────┴────┴──────┴───┴────┴────┴────┴──────────┘


司法院資訊處製作；財團法人民間司法改革基金會備份。
